【裁判字號】    98,易,376
【裁判日期】    980827
【裁判案由】    妨害自由
【裁判全文】
臺灣雲林地方法院刑事判決               98年度易字第376號
公  訴  人  臺灣雲林地方法院檢察署檢察官
被      告  甲○○
上列被告因恐嚇案件，經檢察官提起公訴（98年度偵字第1812號
），本院判決如下：
    主      文
甲○○以加害財產之事，恐嚇他人致生危害於安全，處拘役貳拾
日，如易科罰金，以新臺幣壹仟元折算壹日。又以加害身體、財
產之事，恐嚇他人致生危害於安全，貳罪，各處拘役拾日，如
易科罰金，均以新臺幣壹仟元折算壹日。應執行拘役伍拾伍日，
如易科罰金，以新臺幣壹仟元折算壹日。
    事      實
一、(一)甲○○於民國98年4 月2 日凌晨零時許，在雲林縣西螺鎮
      福田裡社口68之18號乙○○所經營之檳榔攤，因細故與程
      日盛發生糾紛，甲○○心生不滿，竟基於恐嚇之犯意，以
      加害財產之事，向乙○○恫嚇：「你們檳榔攤不要再開了
      」等語，使乙○○心生畏懼，致生危害於乙○○財產之安
      全。
    (二)甲○○仍心有未甘，復於98年4 月4 日下午3 時30分許，
      另基於恐嚇之犯意，再度前往上址檳榔攤處，先以言詞向
      乙○○恐嚇：「你們檳榔攤不要再開了」等語，隨後自隨
      身皮包內取出2 顆疑似子彈之物，並作勢從包包取出類似
      槍枝之物，向乙○○恫嚇：「要拿槍出來開」等語，使程
      日盛心生畏懼，致生危害於乙○○身體、財產之安全。
    (三)末於98年4 月7 日下午11時10分許，甲○○另基於恐嚇之
      犯意，持木棍1 支並在腰間插放1 支疑似黑色短槍之物，
      至上址檳榔攤處，以言語向在場之乙○○及乙○○之妻邱
      凡珊恐嚇：「我有槍」、「檳榔攤收起來不要做」等語，
      使乙○○及邱凡珊心生畏懼，致生危害於乙○○及程凡珊
      身體、財產之安全。
    乙○○旋報警，經警於98年4 月7 日下午11時15分許，在距
    離上址檳榔攤約200 公尺之雲林縣西螺鎮○○段○○道路當
    場查獲，並在甲○○使用SR-6788 號自用小客車內扣得子彈
    成品及半成品各1 顆（無殺傷力）。
二、案經雲林縣警察局西螺分局報告臺灣雲林地方法院檢察署檢
    察官偵查起訴。
    理      由
甲、程序部分：
一、本件為刑事訴訟法第376 條第1 、2 款所列案件，依同法第
    284 條之1前段規定，由法官1人獨任審判，合先敘明。
二、(一)按被告以外之人於審判外之言詞或書面陳述，除法律有規
      定者外，不得作為證據。又被告以外之人於審判外之陳述
      ，雖不符前4 條之規定，而經當事人於審判程序同意作為
      證據，法院審酌該言詞陳述或書面陳述作成時之情況，認
      為適當者，亦得為證據，刑事訴訟法第159 條第1 項、第
      159 條之5 第1 項定有明文。
    (二)查乙○○之警詢及檢察官訊問筆錄、邱凡珊、程俊學之檢
      察官訊問筆錄；雲林縣警察局指揮中心受理110 報案紀錄
      單、內政部警政署刑事警察局98年5 月22日刑鑑字第
      0980051060號鑑驗書各1 紙，均為被告甲○○以外之人於
      審判外之言詞及書面陳述，惟被告及檢察官於本院審理時
      同意作為證據，本院揆諸前開法條規定，並審酌前開言詞
      及書面陳述作成時之情況，認為適當，自得作為證據，合
      先敘明。
乙、實體部分：
一、訊據被告甲○○固坦承於事實欄一、所載之時間均至乙○○
    經營之檳榔攤，並於事實欄一、(三)時間有拿棍子之事實，惟
    矢口否認有何恐嚇之犯行，辯稱：被告不曾說過叫乙○○檳
    榔攤不要開店，係當時路過之「雄叔」叫乙○○檳榔攤先休
    息，被告前往只是要瞭解為何無緣無故吵架云云。經查：
    (一)甲○○於98年4 月2 日凌晨零時許、98年4 月4 日下午3
      時30分許、98年4 月7 日上午11時10分許，均至雲林縣西
      螺鎮福田裡社口68之18號乙○○所經營之檳榔攤，且與程
      日盛發生糾紛、爭執，經警於98年4 月7 日下午11時15分
      許，在距離上址檳榔攤約200 公尺之雲林縣西螺鎮○○段
      ○○道路當場查獲，並在甲○○使用SR-6788 號自用小客
      車內扣得子彈成品及半成品各1 顆（無殺傷力）之事實，
      業據乙○○於警詢及檢察官訊問時、乙○○之妻邱凡珊、
      乙○○之子程俊學於檢察官訊問時指訴明確，並有雲林縣
      警察局指揮中心受理110 報案紀錄單1 紙、內政部警政署
      刑事警察局98年5 月22日刑鑑字第0980051060號鑑驗書1
      份及扣案物品照片在卷，及子彈成品與半成品各1 顆扣案
      可憑，復為被告所不否認，堪以認定。
    (二)乙○○於98年4 月8 日警詢時明確指稱：被告第一次來買
      煙並想賒欠為乙○○拒絕，被告當場表示「檳榔攤不能開
      」，第二次98年4 月4 日被告在檳榔攤秀出2 顆子彈，並
      表示「檳榔攤不要開」，且伸手到包包內說有手槍，揚言
      要拿出來射擊，第三次被告進入檳榔攤內說「我有帶槍，
      把檳榔攤收起來不要做」，當時被告右腰插著一支手槍，
      右手拿著一支木棍，乙○○立刻將被告推出檳榔攤外將大
      門鎖起，並由乙○○之妻邱凡珊立刻報警，乙○○因而心
      生畏懼（警卷第11至12頁）等語。復於98年4 月21日檢察
      官訊問時具結證詞，除第一次前來買煙並想賒欠遭拒者改
      為被告之同行友人外（偵卷第14頁），其餘均與上開警詢
      指述內容相同。邱凡珊亦於98年5 月6 日檢察官訊問時具
      結證稱：第一次被告買煙說要欠，邱凡珊在裡面說不可以
      ，第二次被告在檳榔攤外咆哮說「你們檳榔攤包起來不要
      做了」，後來被告拿出2 顆子彈並對乙○○說「開2 槍讓
      你試試看」，第三次被告拿出1 支棍子及腰間放把槍用衣
      服蓋著，叫乙○○與邱凡珊出來，說「檳榔攤不讓你們做
      」（偵卷第24至25頁）等語。程俊學則於98年5 月6 日檢
      察官訊問時具結證稱：第二次被告嗆說「檳榔攤不讓你們
      開」，說要拿槍打乙○○，還說有2 顆子彈，但程俊學並
      沒有看到子彈（偵卷第26頁）等語。均明確指述被告3 次
      前來檳榔攤之行為，且其等所述內容就重要部分均相同，
      應可採信。況被告在距離檳榔攤200 公尺處自其車上扣得
      子彈成品與半成品各1 顆，亦顯現乙○○、邱凡珊上開指
      述被告第二次前來時出示子彈2 顆乙情應非虛妄。
    (三)至於被告辯稱其第三次帶棍子去檳榔攤只是要問朋友買煙
      的錢給了沒有（偵卷第7 頁）、恐嚇「檳榔攤不要開」的
      人是路過的「雄叔」（偵卷第8 頁）云云，衡情買煙的既
      然是朋友，何以被告要前去詢問是否已給錢，又何需帶著
      棍子，車上放著子彈成品、半成品各1 顆，均與常情不符
      。再者，被告既然前去檳榔攤3 次，每次都發生不愉快，
      可以想見被告和乙○○業已結怨，又怎麼會去問朋友錢給
      了沒這種不相干的事情。更何況去了3 次，顯現被告和乙
      ○○間非常的不愉快，被告才會一再上門，被告有充分動
      機口出惡言恐嚇，怎麼會是毫不相干的「路過的雄叔」出
      言恐嚇叫乙○○「檳榔攤不要開」，更是殊難想像。是其
      上開辯詞，實難採信。
    (四)綜上，本案事證明確，被告3 次恐嚇犯行均堪以認定，應
      各依法論科。
二、論罪科刑之理由：
    (一)核被告甲○○事實欄一、(一)、(二)、(三)所為，均係犯刑法第
      305 條恐嚇危害安全罪。
    (二)被告上開行為間隔數日，且應係未達目的而二度、三度前
      往恐嚇，是其所犯如上所述各罪，犯意各別，行為不同，
      均應予分論併罰。至公訴人認係出於單一犯意接續而為，
      為實質上一罪之接續犯，容有誤會，附此說明。
    (三)被告第三次恐嚇之行為（即事實欄一、(三)），係以一恐嚇
      行為，同時恐嚇乙○○及邱凡珊，為想像競合，應從一重
      之恐嚇危害安全罪論處。
    (四)爰審酌被告並無構成累犯之前科，有臺灣高等法院被告前
      案紀錄表1 份在卷可考，其僅因與乙○○間細故發生爭執
      ，竟出言恐嚇，復二度、三度，或以言語，或出示子彈、
      作勢掏槍、攜帶棍子及疑似槍枝之物前往恐嚇乙○○，造
      成乙○○等人心生恐懼，致生損害於安全，惟被告業與乙
      ○○達成調解，有雲林縣西螺鎮調解委員會調解書1 份及
      乙○○撤銷告訴申請書1 份（偵卷第29至30頁）在卷可考
      ，暨犯後矢口否認，態度難謂良好等犯罪之動機、目的、
      手段及造成之損害等一切情狀，各量處如主文所示之刑，
      並定其應執行之刑及諭知如易科罰金之折算標準。
    (五)末扣案子彈及子彈半成品各1 顆，因無殺傷力，被告復稱
      非其所有（警卷第2 頁），故不予沒收。
三、據上論斷，應依刑事訴訟法第284 條之1 前段、第299 條第
    1 項前段，刑法第305 條、第41條第1 項前段、第51條第6
    款、第55條，刑法施行法第1 條之1 ，判決如主文。
本案經檢察官郭俊男到庭執行職務
中    華    民    國    98    年    8     月    27    日
                  刑事第三庭  法  官  李貞瑩
以上正本證明與原本無異。
如不服本判決應於收受送達後十日內向本院提出上訴書狀，並應
敘述具體理由；其未敘述上訴理由者，應於上訴期間屆滿後二十
日內向本院補提理由書（均須按他造當事人之人數附繕本）「切
勿逕送上級法院」。
                              書記官  金雅芳
中    華    民    國    98    年    8     月    27    日
附錄本案論罪科刑法條全文
中華民國刑法第305條（恐嚇危害安全罪）
以加害生命、身體、自由、名譽、財產之事，恐嚇他人致生危害
於安全者，處2 年以下有期徒刑、拘役或3 百元以下罰金。


司法院資訊處製作；財團法人民間司法改革基金會備份。
